【裁判字號】    97,抗,477
【裁判日期】    971230
【裁判案由】    撤銷假扣押
【裁判全文】
臺灣高等法院民事裁定                   97年度抗字第477號
抗  告  人  甲○○
                        樓
上列抗告人因與相對人乙○○間撤銷假扣押事件，抗告人對於中
華民國97年1月29日臺灣板橋地方法院96年度全聲字第469號裁定
提起抗告，本院裁定如下：
    主  文
抗告駁回。
抗告費用由抗告人負擔。
    理  由
一、按債權人受本案敗訴判決確定者，債務人得聲請撤銷假扣押
    裁定，民事訴訟法第530條第1項定有明文。
二、本件債權人（抗告人）與債務人（相對人）間請求清償借款
    等事件，抗告人前聲請原法院以90年度裁全星字第8878號裁
    定（下稱第8878號裁定），准抗告人供相當之擔保後，對相
    對人及劉火鐵、劉木之財產於新台幣（下稱）600 萬元之
    範圍內，實施假扣押。嗣抗告人就其聲請假扣押請求之事實
    ，向原法院起訴主張劉火鐵為免其因分割繼承而取得之不動
    產為抗告人聲請強制執行，乃與相對人及王清河、劉木、
    劉秀珠（下稱相對人等4 人）通謀虛偽意思表示，將劉火鐵
    可取得或所有如附表所示之房地，以買賣或分割繼承為原因
    ，分別移轉登記為相對人等4人所有，嗣相對人更將其中1戶
    房地以買賣為原因移轉登記予潘蜜。抗告人本於債權讓與、
    消費借貸之法律關係，請求劉火鐵、徐建華連帶給付抗告人
    借款420萬元本息；另依侵權行為法律關係，請求相對人等4
    人及潘蜜應與劉火鐵、徐建華連帶賠償同一金額及利息。再
    者，依通謀虛偽意思表示及違反公序良俗無效之法律關係，
    「先位聲明」請求確認劉火鐵與相對人等4 人間、相對人與
    潘蜜間，就如附表所示房地之買賣或分割繼承關係不存在，
    相對人等4人與潘蜜並應塗銷各該移轉登記；並依民法第184
    條、第244 條規定，「備位聲明」請求撤銷劉火鐵與相對人
    等4人間、相對人與潘蜜間之詐害行為，相對人等4人與潘蜜
    並應塗銷各該移轉登記，原法院以91年度訴字第1308號民事
    判決，判命劉火鐵、徐建華應連帶給付抗告人420 萬元，及
    自民國90年11月2日起至清償日止，按年息20%計算之利息，
    駁回抗告人其餘之訴。抗告人就敗訴部分提起上訴，其聲明
    多次變更，最後經整理後確認其上訴聲明為：(一)原判決關於
    駁回上訴人後開第(二)至(四)項部分廢棄。(二)相對人等4 人與潘
    蜜應連帶給付上訴人420萬元及自90年3月28日起至清償日止
    按年利率20%計算之利息。(三)確認劉火鐵與相對人等4人間、
    相對人與潘蜜間，如附表所示房地之買賣或分割繼承關係不
    存在，相對人等4 人與潘蜜應各將其所有權移轉登記予以塗
    銷（先位聲明）。(四)劉火鐵與相對人等4 人間、相對人與潘
    蜜間，就如附表所示房地以買賣或分割繼承為原因而為之所
    有權移轉登記行為應予撤銷，相對人等4 人與潘蜜並應各將
    該所有權移轉登記予以塗銷（備位聲明）；另追加劉火鐵應
    再連帶給付抗告人420萬元及自90年3月28日起至同年11月1
    日止，按年利率20%計算之利息，並經本院93年度上字第328
    號民事判決駁回抗告人之上訴及追加之訴。抗告人不服提起
    上訴，最高法院復以95年度台上字第535 號民事判決駁回抗
    告人之上訴，抗告人敗訴確定，有抗告人聲請假扣押之聲請
    狀、第8878號裁定、原法院91年度訴字第1308號、本院93年
    度上字第328號及最高法院95年度台上字第535號等判決可稽
    （見本院卷第173頁至第213頁、第222、223頁），並經本院
    依職權調取上開卷宗核閱無訛。原裁定依相對人之聲請，撤
    銷第8878號裁定就相對人部分之假扣押，自無不合。
三、雖抗告意旨略以：原法院91年度訴字第1308號、本院93年度
    上字第328號及最高法院95年度台上字第535號判決，均未就
    抗告人主張之主要訴訟標的為裁判，為訴外裁判，枉法裁判
    ，判決違背法令有再審事由，原確定判決應予廢棄，對抗告
    人不生效力，本件假扣押仍有假扣押之原因，原裁定准予撤
    銷假扣押第8878號裁定就相對人之部分，自有違誤，爰提起
    抗告，請求廢棄原裁定等語。惟查，抗告人所稱本案之確定
    判決有再審之事由，無論是否屬實，核屬實體法律關係之爭
    執，非本件撤銷假扣押裁定程序所得審酌。於本案確定判決
    未經再審判決廢棄確定前，仍應以本案確定判決作為認定得
    否撤銷假扣押之基礎。抗告人所提之本案訴訟既已敗訴確定
    ，揆諸首開法條之規定，相對人自得聲請撤銷假扣押裁定，
    原裁定准予撤銷就相對人部分假扣押之裁定，並無違誤。抗
    告意旨指摘原裁定不當，求予廢棄，為無理由，應予駁回。
四、據上論結，本件抗告為無理由，爰裁定如主文。
中    華    民    國    97    年    12    月    30    日
                  民事第四庭
                        審判長法  官  張劍男
                              法  官  翁昭蓉
                              法  官  陳靜芬
正本係照原本作成。
本裁定除以適用法規顯有錯誤為理由，並經本院許可外，不得再
抗告。如提起再抗告，應於收受送達後10日內委任律師為訴訟代
理人向本院提出再抗告狀。並繳納再抗告費新台幣1,000元。
中    華    民    國    97    年    12    月    30    日
                              書記官  應瑞霞


司法院資訊處製作；財團法人民間司法改革基金會備份。
